【裁判字號】    89,上訴,3467
【裁判日期】    891129
【裁判案由】    傷害致重傷
【裁判全文】
臺灣高等法院刑事判決                          八十九年度上訴字第三四六七號
    上  訴  人  臺灣宜蘭地方法院檢察署檢察官
    被      告  甲○○○○○○.
    指定辯護人  本院乙○辯護人
右上訴人因被告傷害致重傷案件，不服臺灣宜蘭地方法院八十八年度訴字第二○三號
，中華民國八十九年八月二日第一審判決（起訴案號：臺灣宜蘭地方法院檢察署八十
八年度偵字第二三六二號）提起上訴，本院判決如左：
    主  文
原判決撤銷。
甲○○○○○○○ PHAN（胖洛）因過失傷害人，致重傷，處有期徒刑伍月，如易科罰金，以
佰元折算壹日。
    事  實
一、緣陳德福係受僱於榮民工程事業管理處花東施工處作業員，於民國八十八年六月
    十日二十二時三十分許，因不滿泰籍作業員 甲○○○○○○○ PHAN（下稱胖洛）等人在
    工寮內擊鼓過於吵雜，而動手推翻胖洛等人所有之鼓，進而與之發生口角，復持
    其所拾獲之土造長槍（業經判決確定）欲追打胖洛，胖洛亦以酒瓶防衛，在旁之
    工地主任丙○○見狀即行上前勸架隔開陳德福與胖洛二人，且先將陳德福手中之
    土造長槍奪下，交予旁人後，轉身欲勸阻胖洛時，適胖洛持酒瓶打向立於丙○○
    後方之陳德福，依當時情況，胖洛自無不能注意告訴人隔在中間之情事，能注意
    ，竟疏未注意，致打擊錯誤，不慎擊中丙○○頭部，且酒瓶破裂之碎片割傷丙○
    ○眼部，致丙○○受有右眼眼球破裂併外傷性白內障及右眼瞼裂傷等傷害，右眼
    裸視為零點零一，無法矯正，屬失明程度，而有毀敗一目視能之重傷害情形。
二、案經被害人丙○○訴由宜蘭縣警察局蘇澳分局報請臺灣宜蘭地方法院檢察署偵查
    起訴。
    理  由
一、右揭陳德福與被告胖洛發生衝突，告訴人即工地主任丙○○居中勸阻，因胖洛持
    酒瓶擊打陳德福時，打擊錯誤，不慎敲擊告訴人頭部，酒瓶破裂之碎片割傷告訴
    人眼部，致告訴人受有右眼眼球破裂併外傷性白內障及右眼目瞼裂傷，視力狀況
    低於萬國視力表零點零一以下之重傷害之事實，迭經被告胖洛自白不諱，核與證
    人即現場目擊者山洪於原審證稱：「胖洛是要打陳德福，不是打丙○○。」等語
    、證人陳德福於原審亦證稱：「胖洛本來是要打我，丙○○到中間來勸架被打到
    。」等語情節相符，雖證人陳德福於警訊時證稱「（胖洛）持酒瓶向我擲來，打
    中我左額頭後彈向丙○○之眼睛。」云云（見偵卷第十頁反面），惟被告及告訴
    人均指明係直接打中告訴人頭部，自應以行為人及被害人一致之陳述為可採。雖
    告訴人指稱被告酒瓶係對伊敲下，而認之被告有傷害之故意。惟查被告所以持瓶
    對告訴人敲下，係因打擊錯誤所致，與被告衝突者係陳德福，告訴人復為被告奪
    下陳德福所持土造獵槍，被告殊乏傷害告訴人之動機，自以證人山洪、陳德福證
    稱係要打陳德福，打中告訴人為可採。告訴人之指訴即有誤會。告訴人因胖洛持
    酒瓶敲至頭部，碎片割傷眼部，導致其右眼眼球破裂併外傷性白內障及右眼瞼裂
    傷。依「『殘廢程度與保險金給付表』所載：失明係指視力永久在萬國式視力表
    ○．○二以下而言」（見最高法院八十九年度台上字第四三九一號判決內文）。
    本案告訴人有「右眼裸視零點零一，無法矯正」之情形，有財團法人長庚紀念醫
 院診斷證明書在卷可稽（見原審卷第一二二頁），是依前揭「殘廢程度與保險金
    給付表」所載，已達失明程度，即一目視能毀敗之重傷程度。此外並有財團法人
    羅許基金會羅東博愛醫院診斷證明書、八十九年五月二十九日（八九）長庚院字
    第零二二九號函在卷可稽。告訴人上前勸架隔開陳德福與胖洛二人，且先將陳德
    福手中之土造長槍奪下轉交他人，轉身欲勸阻胖洛時，依當時情況，胖洛欲打陳
    德福，自無不能注意告訴人隔在中間之情事，能注意，竟疏未注意，致打擊錯誤
    ，擊中丙○○頭部，且酒瓶破裂之碎片割傷丙○○眼部，致其受重傷，即有過失
    ，且其過失傷害行為與告訴人受重傷間，有相當因果關係。事證明確，被告犯行
    洵堪認定。
二、核被告所為，係犯刑法第二百八十四條第一項後段之過失傷害致重傷罪。被告既
    係出於過失之行為，起訴書認係犯刑法第二百七十七條第二項傷害致重傷罪，即
    有未洽，惟基本事實同一，起訴法條應予變更。
三、原審予以論罪科刑，固非無見。惟查關於眼睛之傷害須達刑法第十條第四項第一
    款所列舉毀敗一目之視能之程度，若視能未達毀敗之程度，縱有重大不治或難治
    致視力極差之情形，亦無同法第十條第四項第六款之適用，原審未注意告訴人視
    力為○．○一，已達「殘廢程度與保險金給付表」所指失明程度，即一目視能毀
    敗之重傷程度，而認告訴人所受傷害係屬重大不治傷害之情形，即刑法第十條第
    四項第六款之情形，即有未洽；又原判決之據上論結欄漏未引用刑法第四十一條
    及罰金罰鍰提高標準條例第一條前段、第二條之規定，亦有未洽。檢察官以被告
    有傷害之故意，及量刑過輕為由上訴，雖無理由。惟原判決既有如上可議之處，
    自應由本院予以撤銷改判。爰審酌被告並無前科，素行尚佳，惟其過失程度非輕
    ，且致告訴人受傷程度嚴重，迄未與告訴人達成和解，及犯後自白犯行等一切情
    狀，量處如主文第二項所示之刑，並諭知易科罰金之折算標準，以示懲儆。
據上論斷，應依刑事訴訟法第三百六十九條第一項前段、第三百六十四條、第二百九
十九條第一項前段、第三百條，刑法第二百八十四條第一項後段、第四十一條，罰金
罰鍰提高標準條例第一條前段、第二條，判決如主文。
本案經檢察官呂丁旺到庭執行職務。
中      華      民      國    八十九     年   十一    月     二十九     日
                              臺灣高等法院刑事第二十四庭
         審判長法  官  陳  貽  男
                                        法  官  陳  憲  裕
                                        法  官  聶  齊  桓
右正本證明與原本無異。
檢察官如不服本判決應於收受送達後十日內向本院提出上訴書狀，其未敘述上訴之理
由者並得於提起上訴後十日內向本院補提理由書（均須按他造當事人之人數附繕本）
。
被告不得上訴。
                                         書記官  陳  思  云
中      華      民      國    八十九     年   十一    月     二十九     日
附錄    本判決論罪科刑法條：
刑法第二百八十四條第一項後段
因過失傷害人者，處六月以下有期徒刑、拘役或五百元以下罰金。致重傷者，處一年
以下有期徒刑、拘役或五百元下罰金。
從事業務之人，因業務之過失傷害人者，處一年以下有期徒刑、拘役或一千元以下罰
金。致重傷者，處三年以下有期徒刑、拘役或二千元以下罰金。


司法院資訊處製作；財團法人民間司法改革基金會備份。
